臺灣高等法院刑事裁定
111年度毒抗字第60號
抗  告  人
即  被  告  高旭麟




上列抗告人即被告因聲請觀察勒戒案件，不服中華民國110年10
月7日臺灣新北地方法院110年度毒聲字第2144號裁定（聲請案號
：臺灣新北地方檢察署110年度聲觀字第1885號），提起抗告，
本院裁定如下：  
    主  文
抗告駁回。
    理  由
一、原裁定意旨略以：抗告人即被告甲○○基於施用第一級、第二
    級毒品之犯意，於民國108年8月13日凌晨0時許，在新北市
    三重區成功路之居所內，同時施用第一級毒品海洛因及第二
    級毒品甲基安非他命1次，又其於95年間曾因施用毒品案件
    受觀察、勒戒處分，嗣於96年1月23日執行完畢釋放，是抗
    告人係於前次觀察、勒戒執行完畢釋放後，3年後再犯毒品
    危害防制條例第10條之罪，爰依檢察官之聲請，裁定抗告人
    送勒戒處所觀察、勒戒，其期間不得逾2月等語。
二、抗告意旨略以：抗告人於108年8月13日晚間8時40分許，係
    遭2名警員盤查，在並無搜索票、亦非現行犯之情形下，被
    強行帶回派出所，違法控制抗告人一切行動逾4小時，無法
    請律師及家人到場，並強行採集抗告人之尿液，所採集手機
    殼上毒品殘渣亦非在抗告人面前為之，均屬違法取證。且抗
    告人於109年7月14日經通緝到案後，所採集之尿液已無毒品
    反應，可認已將毒品施用行為戒除，當無勒戒之必要云云。
三、按犯毒品危害防制條例第10條之罪者，檢察官應聲請法院裁
    定，或少年法院（地方法院少年法庭）應先裁定，令被告或
    少年入勒戒處所觀察、勒戒，其期間不得逾2月，同條例第2
    0條第1項定有明文。又毒品危害防制條例第20條第1項、第2
    項、第3項、第23條第2項規定，觀察、勒戒或強制戒治執行
    完畢釋放後，3年後再犯施用毒品罪者，應適用觀察、勒戒
    及強制戒治之規定，3年內再犯施用毒品罪者，則應依法追
    訴；且犯毒品危害防制條例第10條之罪，祇要距最近1次犯
    該罪經觀察、勒戒或強制戒治執行完畢釋放後，已逾3年，
    即應令觀察、勒戒，不因其間是否因另犯該罪，經起訴、判
    刑或執行而受影響（最高法院109年度台上字第3826號、第3
    260號裁判意旨參照）。
四、經查：
　㈠抗告人於108年8月13日凌晨3時許，為警採得尿液檢體（編號
    ：C0000000號），經送臺灣檢驗科技股份有限公司遞以酵素
    免疫分析法（EIA）初步檢驗及以氣相層析質譜儀法（GC/MS
    ）確認檢驗結果，呈嗎啡、可待因及安非他命、甲基安非他
    命陽性反應，有該公司108年8月27日編號UL/2019/00000000
    號濫用藥物檢驗報告、新北市政府警察局受採集尿液檢體人
    姓名及檢體編號對照表可查，是可認抗告人於採尿時間回溯
    72小時及96小時內，確有施用第一級及第二級毒品犯行。又
    抗告人前因施用毒品犯行，經臺灣臺北地方法院以95年度毒
    聲字第860號裁定送觀察、勒戒後，認無繼續施用毒品傾向
    ，於96年1月23日觀察、勒戒執行完畢釋放，並經臺灣臺北
    地方檢察署檢察官以95年度毒偵字第3080號為不起訴處分確
    定，其迄本案前即未再受觀察、勒戒或強制戒治等保安處分
    之裁判及執行，有本院被告前案紀錄表在卷可憑，則抗告人
    依其所自述於108年8月13日凌晨0時許施用第一級、第二級
    毒品之本案犯行，距前開強制戒治執行完畢釋放之96年1月2
    3日已逾3年，自應再送觀察、勒戒，原審裁定應送勒戒處所
    施以觀察、勒戒，期間不得逾二月，於法尚無不合。
　㈡抗告人固以前揭情詞指摘員警所為逮捕、採尿及調查程序違
    法不當云云，惟查：
　⒈按現行犯，不問何人得逕行逮捕之。因持有兇器、贓物或其
    他物件、或於身體、衣服等處露有犯罪痕跡，顯可疑為犯罪
    人者，以現行犯論。刑事訴訟法第88條第1項、第3項第2款
    定有明文。本案係經新北市政府警察局三重分局（下稱三重
    分局）光明派出所員警執行巡邏勤務時，於108年8月13日晚
    間9時20分許，在新北市○○區○○路0段00○0號前，認抗告人形
    跡可疑上前盤查，並查得抗告人具多項毒品前科，經抗告人
    主動取出口袋內及隨身背包中物品供警方檢視後，發現其手
    機殼上有明顯不明粉末，員警當場以聯華生技之多合一毒品
    原物測試組檢測，測得第二級毒品安非他命陽性反應，遂當
    場逮捕抗告人返回派出所偵辦，有三重分局108年8月14日調
    查筆錄、扣押筆錄、刑案現場照片、經抗告人簽名確認之查
    獲涉嫌違反毒品危害防制條例案件毒品初步鑑驗報告單、初
    步鑑驗結果照片附卷可查（參臺灣新北地方檢察署108年度
    偵字第26456號卷〈下稱偵卷〉第5至16頁）。是抗告人之手機
    殼上既查得不明粉末，經初步檢驗並呈現毒品陽性反應，顯
    可疑為犯罪人，則員警當場將抗告人逮捕到案，與上開規定
    無違，該逮捕程序應屬合法，縱該手機殼嗣經送臺北榮民總
    醫院鑑驗後，未檢出鴉片類、安非他命類、搖頭丸、大麻、
    愷他命及苯二氮平類等藥物（參上開醫院108年10月14日北
    榮毒鑑字第C0000000號毒品成分鑑定書，偵卷第41頁），亦
    不影響所為逮捕之合法性。
　⒉次按對於經合法拘提或逮捕到案之犯罪嫌疑人或被告，因調
    查犯罪情形及蒐集證據之必要（必要性原則），若非於拘提
    或逮捕到案之時為採集蒐證行為，將無從有效獲得證據資料
    （取證及時性原則），於有相當理由認為採取尿液等得作為
    犯罪之證據時（相當理由），依刑事訴訟法第205條之2之規
    定，無須令狀或許可，即得違反犯罪嫌疑人或被告之意思，
    強制採尿（最高法院108年度台上字第2817號判決意旨參照
    ）。員警既查得抗告人具多項毒品前科，並經合法逮捕抗告
    人，其因調查抗告人所涉毒品犯嫌之必要，自有相當理由及
    時採取抗告人之尿液作為犯罪之證據使用，依上開說明，當
    得強制對抗告人採尿。且依抗告人於警詢時之供稱：「（問
    ：於108年8月14日03時00分在派出所內所採集你的尿液，尿
    罐是否由你親自清潔並尿入你自己的尿液後當場親視警方封
    罐捺印？）是」，於偵訊時亦供稱，「（問：你在警局有無
    親自採尿？）有」、「（問：對採尿過程有無意見？）無意
    見，是我親自採集封緘」（見偵卷第6至7、33頁），抗告人
    既未於採尿當場明確表明拒絕，益難認員警對抗告人所行採
    尿程序有何違法不當。
　⒊抗告人於警詢時固未通知家人及委請律師到場，然依其警詢
    筆錄所載，抗告人經警詢問「你是否選任辯護人到場陪同製
    作調查筆錄？」時，答稱「不需要」並簽名確認，其後雖稱
    「我昨（13）日晚上20時許被抓到，回來分局我跟你要電話
    ，我要聯絡律師；聯絡家人你們都不讓我找，影響到我的自
    由及人權了」，然經警方質以「警方有無向你表明你要聯絡
    家屬及律師，警方以公務電話讓你撥打並記錄？」時，復陳
    稱「有，但是你們就感覺沒要讓我打」等語（見偵卷第5、8
    頁），堪認員警並未限制抗告人通知家人及委請律師到場之
    權利，抗告人此部分指摘亦非有據。
五、綜上所述，原審法院依檢察官之聲請，裁定抗告人送勒戒處
    所觀察、勒戒，其期間不得逾2月，經核於法有據。抗告意
    旨徒以前詞指摘原裁定不當，為無理由，應予駁回。
六、應依刑事訴訟法第412條，裁定如主文。 　　
中　　華　　民　　國　　111 　年　　2 　　月　　9 　　日
　　　　　　　　　刑事第八庭    審判長法　官  陳世宗
　　　　　　　　　　　　　　　　　　  法　官  呂寧莉
　　　　　　　　　　　　　　　　　　  法　官  林呈樵
以上正本證明與原本無異。
不得再抗告。
                                      書記官  謝雪紅
中　　華　　民　　國　　111 　年　　2 　　月　　9 　　日